臺灣宜蘭地方法院行政訴訟判決
111年度交字第66號
                                   111年11月16日辯論終結
原      告  林柏宏  


訴訟代理人  陳敬穆律師
            楊家寧律師
被      告  交通部公路總局臺北區監理所

代  表  人  黃鈴婷  
訴訟代理人  吳旻婷  
上列當事人間交通裁決事件，原告不服被告民國111年7月8日北
監宜裁字第43-Q00000000號裁決（下稱原裁決），提起行政訴訟
，本院判決如下：
    主  文
原告之訴駁回。
訴訟費用新臺幣壹仟壹佰陸拾元由原告負擔。
    事實及理由
壹、程序事項：
　　被告之代表人於訴訟進行中由梁郭國變更為黃鈴婷，業已聲
    明承受訴訟，核無不合，應予准許。
貳、實體事項：
一、事實概要：
　　宜蘭縣政府警察局礁溪分局（下稱舉發機關）以原告於111
    年7月3日20時8分許，駕駛車牌號碼000-0000號自用小客車
    （下稱系爭車輛），停放於宜蘭縣○○鄉○○0路000號(下稱系
    爭地點)前，有妨害民眾出入情形，經民眾報案，執勤員警
    到場盤查，發現原告渾身酒氣，遂欲對其實施酒精濃度測試
    檢定，惟原告拒絕接受酒測，經員警告知其法律效果後，原
    告仍然拒絕接受酒測，而有「拒絕接受酒精濃度測試之檢定
    （無駕駛執照）」之違規行為（下稱系爭違規行為），而依
    道路交通管理處罰條例（下稱處罰條例）第35條第4項第2款
    規定，以111年7月3日宜警交字第Q00000000號舉發違反道路
    交通管理事件通知單（下稱系爭舉發單）逕行舉發。原告不
    服舉發，經被告函由舉發機關查復，仍認違規事實明確，乃
    依處罰條例第35條第4項第2款規定，以原裁決裁處原告罰鍰
    新臺幣(下同)18萬元，自112年5月25日起3年內不得考領駕
    駛執照，並應參加道路交通安全講習。原告復不服，提起本
    件訴訟，請求撤銷原裁決。
二、原告起訴請求撤銷原裁決，主張：
㈠、處罰條例之處罰範疇為道路及其他供公眾通行之地方，本件
    其所駕駛系爭車輛停放地方為私人土地並非道路或其他供公
    眾通行之地方，應不適用管理處罰條例之規定，更不得以此
    條例處罰，被告所為交通違規裁罰，屬違法不當，應以撤銷
    。
㈡、本件依員警到場時（即開立罰單時）為111年7月3日20時8分
    ，當場聞到其身上有酒味，惟當時其並未駕駛車輛，且系爭
    車輛停放於私人土地上，後經員警調閱監視器內容顯示稱系
    爭車輛於該日16時許之前，其就將系爭車輛駕駛至系爭地點
    停放，其該日16時之前有駕駛行為，而該日20時8分拒絕酒
    測，以其違反處罰條例第35條第4項第2款而開立系爭舉發單
    顯然無據；退萬步言之，縱其於該日20時8分有飲酒，不代
    表其該日16時之前許有飲酒，如系爭舉發單及裁決書成立，
    豈不是只要其日後有飲酒，在此之前所有駕駛行為皆為酒駕
    行為。換言之，只要日後有飲酒之人，不管何時何地都不能
    駕車，否則都會違反處罰條例酒後駕駛動力交通工具之規定
    ，舉發機關即得以處罰條例第35條第4項第2款相繩。其於11
    1年7月3日20時8分拒絕酒精測試行為與同日16時許駕駛行為
    係屬不同行為，不得以此相混並處罰。
㈢、舉發機關所所提供當日現場照片(見本院卷第119至121頁)清
    楚顯示，無論當日何時，17時或是20時系爭車輛皆停放路面
    邊線之外，即「非屬道路範圍」且無「道路交通規則之適用
    」，被告對於本件適用法規顯有誤解。系爭車輛於當日17時
    至20時既皆停放同一處，其無任何駕駛行為，被告卻以「該
    車輛為發動狀態且處於得立即行駛車輛離去之狀態，已對交
    通安全形成一定之干預，應可認其屬駕駛行為」，顯被告係
    裝事實涵攝至法規之認知錯誤，屬「包攝錯誤」，故被告抗
    辯顯無理由。
三、被告答辯聲明請求駁回原告之訴，答辯意旨：　
㈠、據舉發機關查復略以(如證物3)：
１、111年7月3日18時40分許本分局員警接獲民眾報案稱：「有一
    部BAQ-6231號自小客車停在礁溪鄉四結(路)74號前顯有妨害
    出入之情形，且車輛為發動狀態不確定車內是否有人，請警
    方到場協助處理。」。員警到達現場後，發現旨揭自小客車
    停放於該處(左側車部分停放於柏油路上)，車輛為發動狀態
    且駕駛人坐於駕駛座，經檢視車內並無其他乘客，員警當時
    聞到車內及駕駛人身上都有濃厚的酒味，駕駛人也面帶酒容
    ，經查證駕駛人身分為林柏宏。
２、檢視路口監視器畫面111年7月3日17時36分，旨揭自小客車沿
    四結路(北往南)行駛，然後停放於系爭地點，經帶回駐地查
    證身分及提示路口監視器供林民觀看後，林民辯稱駕車前沒
    有喝酒，是將車輛停放在路邊後在車內飲酒，惟員警當時查
    看車內及周邊並無飲用過的空酒瓶，林民又辯稱將空酒瓶丟
    棄說詞反覆不一，員警要求林民施作酒精濃度吹氣檢測，林
    民當時採消極不作為拒絕接受警方酒測，員警依管理處罰條
    例第35條第4項宣告拒絕酒測的法律效果，並依法舉發。  
㈡、員警申訴回覆表略以：
    職到現場發現BAQ-6231號自小客車停放在系爭地點，且該車
    輛左側車身有一部分停放在柏油路道路範圍內，車輛當時引
    擎為發動狀態。警方調閱路口監視器於111年7月3日17時23
    分，發現BAQ-6231號自小客車沿四結路(北往南)行駛，然後
    停放於系爭地點前。職當時查看車內及周邊並無飲用過的空
    酒瓶，車內僅有駕駛人林柏宏1人，林民辯稱停車後在車內
    飲酒並非屬實。　　
㈢、經檢視採證光碟(如證物4)：
１、影片1-車輛發動中：警：你現在就是有駕駛行為了、原告：
    我知道…、警方：那你要跟我出去酒測、原告：蛤、警：等
    一下要吹酒測、系爭車輛儀表板燈亮。
２、影片2-路口監視器畫面(畫面時間0000-00-00 00:35:57)：一
    小貨車沿宜蘭縣礁溪鄉四結路由北往南行駛經過路口後，後
    方出現一小客車(即系爭車輛)亦沿宜蘭縣礁溪鄉四結路由北
    往南行駛，未達路口前，向右駛出道路邊線後停止，該車輛
    車身左側停在道路邊線外之柏油路上。　　
㈣、系爭車輛停放於他人住處之出入口，處於靜止狀態，惟當時
    原告車輛儀表板燈光亮著，顯已發動引擎，處於可立即行駛
    之動態，已對交通形成一定之干預，即屬駕駛行為。　
㈤、系爭車輛停放於路面邊線之外，雖非屬車道範圍，惟其左側
    車身停放之位置為鋪設柏油之處，供公眾通行，仍屬道路範
    圍，則道路用地範圍内之使用即適用道路交通規則。系爭車
    輛停放於他人住處之出入口，顯已妨礙他車、人通行，雖其
    車輛處於靜止狀態，惟當時系爭車輛儀表板燈光亮著，顯已
    發動引擎，處於可立即行駛之狀態，且已對交通形成一定之
    干預 ，即屬駕駛行為。
四、本院之判斷：
㈠、本件舉發機關以原告有系爭違規行為開立系爭舉發單舉發，
    經原告表示不服，被告函由舉發機關查證仍認屬實，而為原
    裁處之情，有系爭舉發單、舉發機關與被告間查核函件、現
    場示意圖、影片截圖、採證光碟及原裁決在卷可按（見本院
    卷第39至61頁），上開證據，均足為本件認定之依憑。
㈡、按處罰條例第3條第1款對道路之定義「指公路、街道、巷衖
    、廣場、騎樓、走廊或其他供公眾通行之地方。」，又同條
    例第35條1項及第4項第2款規定：「(35條第1項)汽機車駕駛
    人，駕駛汽機車經測試檢定有下列情形之一，...：一、酒
    精濃度超過規定標準。」、「(35條第4項)汽機車駕駛人有
    下列各款情形之一者，處新臺幣18萬元罰鍰，並當場移置保
    管該汽機車、吊銷其駕駛執照及施以道路交通安全講習；…
    二、拒絕接受第1項測試之檢定。」；同條例第67條第2項並
    規定：「汽車駕駛人，曾依第…、第35條第3項前段、第4項
    前段、第…規定吊銷駕駛執照者，3年內不得考領駕駛執照；
    …。」。
㈢、本件舉發經過，據舉發警員舉發違反道路管理處罰條例申訴
    案件回覆表載以（見本院卷第53頁）：「一、職警員張永杰
    於111年7月3日擔服18時至20時值班勤務(兼備勤處理事故）
    ，接獲民眾報案，有一部BAQ-6231號自小客車停在礁溪鄉四
    結(路)顯有妨害出入情形，且車輛為發動狀態不確定車内是
    否有人，請警方到場協助處理。職於111年7月3日18時50分
    許到達現場後，發現BAQ-6231號自小客車停放於該處，車輛
    為發動狀態，經敲擊車窗數次後，駕駛人才從駕駛座下車，
    經檢視車内並無其他乘客，職當時聞到車内及駕駛人身上都
    有濃厚的酒味，駕駛人也面帶酒容，經查證駕駛人身分為林
    柏宏，職立即請所内同仁調閱該路口監視器晝面，於 111年
     7月3日17時36分，發現 BAQ-6231號自小客車沿四結路(北
    往南）行駛，然後停放於礁溪鄉四結(路)74號前，因此研判
    林柏宏有駕駛行為，經帶回駐地查證身分及提示路口監視器
    供林民觀看後，林民辯稱駕車前沒有喝酒，是將車輛停放在
    路邊後在車内飲酒，職當時查看車内及週邊並無飲用過的空
    酒瓶，林民又辯稱將空酒瓶丟棄說詞反覆不一，職於是要求
    林民施作酒精濃度吹氣檢測，林民當時採消極不作為拒絕接
    受警方酒測，職依處罰條例第35條第4項宣告拒絕酒測的法
    律效果，1.處新臺幣18萬元罰鍰、2.並當場移置保管該汽車
    、3.吊銷其駕駛執照、4.施以道路交通安全講習，並依規定
    製單。…」等語。並經證人張永杰到庭結證以：「（問：本
    件是否為你所舉發的？）是」、「（問：本件舉發經過為何
    ？）有民眾報案說有車子停放在自家門口一陣子，擋到他們
    家通行，警方到現場就發現該車輛駕駛在駕駛座，引擎是發
    動的狀態，隨時可以離開，並且發現他的車側車身前後輪都
    壓在柏油路上，當時有請所內同仁調閱監視器，發現他從四
    結路北往南行駛後就停在該處，沒有任何人下車，當下判斷
    他有駕駛行為，他當下有要回去派出所看監視器，他有辯解
    說車不是他開的，意思就是說他是在車上喝酒，但是我們在
    車內沒有發現任何酒瓶，就帶回所內，並依規定處罰。」、
    「（問：當時該車輛上有幾人？）該駕駛一人。」、「（問
    ：當時車內有酒味嗎？）車內有酒味，駕駛身上有酒氣。」
    、「（問：當時駕駛人是否不配合酒測？）他不配合，他說
    他沒有喝酒，要求回所內看監視器。後來我帶他回去看路口
    監視器，就是一路上開過來停在該處，沒有任何人下車。」
    、「（問：該汽車停車處所是否確認為道路範圍？）因為他
    的左側車身有壓到柏油路，應該是道路範圍，經查看監視器
    也發現有駕駛行為。」等語（見本院卷第164至165頁），核
    與所為申訴案件回覆表所載相符，且兩造當庭對證人證詞均
    無爭執，足認證人所證本件舉發過程屬實。
㈣、原告雖主張系爭車輛當時所停放系爭地點非屬於道路範圍，應無道路交通安全或處罰規定之適用云云。惟查：依舉發機關提出之現場示意圖及採證照片（見院卷第57至61頁），及本院依職權查詢所得礁溪吳沙村四結(路)74號周圍之衛星照片、所在位置地籍圖及該處土地使用分區查詢資料，顯示該門牌房屋坐落在宜蘭縣○○鄉○○○段000地號土地上，其前方即鄰接之公路即同鄉四結路所在為同段274、575地號土地，其使用分區均編定為道路用地（見本院卷第157至159頁），足見當時原告系爭車輛停車之系爭地點，有部分即在礁溪鄉四結路74號前之道路用地上，雖係停放於路面邊線外，然原告停放於鋪設有柏油之道路用地處，且為人車出入四結路74號房屋至公路所經處所，客觀上屬供公眾通行之地方，自符處罰條例第3條第1款所稱道路之定義，而有處罰條例規定之適用。況原告對於證人所證盤查原告時有調閱路口監視器畫面，發現111年7月3日17時36分系爭車輛沿四結路(北往南）行駛，然後停放於系爭地點，後即因原告停車在該處多時，經民眾認有可疑而報警，至員警到場盤查期間並沒有人上下車之情，原告並不否認，則證人因此研判原告有駕駛行為，自屬有據。原告僅以停放之系爭地點係在道路邊線外，即謂不受道路交通安全及處罰規定規制云云之主張，自不可採。
㈤、原告復主張當時只是在車上休息，縱使有啟動引擎情形，但
    並非處於駕駛狀態云云。惟按警察職權行使法第8條第1項規
    定：「警察對於已發生危害或依客觀合理判斷易生危害之交
    通工具，得予以攔停並採行下列措施：一、要求駕駛人或乘
    客出示相關證件或查證其身分。二、檢查引擎、車身號碼或
    其他足資識別之特徵。三、要求駕駛人接受酒精濃度測試之
    檢定。」。本件當時盤查之員警林柏宏到場後，已見駕駛人
    即原告面有酒容，車內有酒味，復經查證系爭車輛確實經由
    公路(四結路)駛至該處停車，有如前述，即已有客觀合理之
    依據認為原告有飲酒駕駛之違規行為，並以系爭車輛當時處
    於發動狀態，雖係停在公路車道外，但隨時可駛入公路，對
    往來人車交通安全極易生危害。則依警察職權行使法第8條
    第1項規定，證人自得要求原告配合實施酒精濃度測試之檢
    定，以判定原告是否有超過規定標準，以據為其後適法之處
    置；原告亦有應予配合之義務，不因系爭車輛當時係停止於
    路旁或在行進中經攔停而有不同。原告此部分主張，亦無理
    由。　
五、綜上所述，本件原告之系爭違規行為事實明確，舉發機關據
    以舉發，並無何違法或不當可言，被告本於舉發事實，依處
    罰條例處罰條例第35條第4項第2款規定及違反道路交通管理
    事件統一裁罰基準及處理細則之規定，裁處原告如原裁決所
    示，無何違法或不當之處。原告猶執陳詞，指摘原裁決不當
    ，請求撤銷，為無理由，應予駁回。　　
六、本件事證已臻明確，兩造其餘攻擊防禦方法並所提證據，經
    斟酌後認均不足影響判決結果，爰不遂一論列，併此敘明。
七、本件第一審裁判費為1,160元，應由原告負擔，爰併為確定
    訴訟費用額如主文第2項所示。
八、據上論結，本件原告之訴為無理由，依行政訴訟法第237條
    之7、第237條之8第1項、第98條第1項前段，判決如主文
中　　華　　民　　國　　111 　年　　11　　月　　30　　日
                  行政訴訟庭　法　官  張軒豪　
以上正本係照原本作成。
如不服本判決，應於判決送達後20日內，向本院提出上訴狀並表
明上訴理由（原判決所違背之法令及其具體內容或依訴訟資料可
認為原判決有違背法令之具體事實），其未載明上訴理由者，應
於提出上訴後20日內向本院補提理由書（上訴狀及上訴理由書均
須按他造人數附繕本，如未按期補提上訴理由書，則逕予駁回上
訴），並應繳納上訴裁判費新臺幣750元。
中　　華　　民　　國　　111 　年　　11　　月　　30　　日
                              書記官　林憶蓉

訴訟費用計算書
項　　　　目　　　　　　　金　額（新臺幣）　　備　註
第一審裁判費　　　　　　　　300元
第一審證人日旅費　　　　　　860元             
合        計　　　　　　　 1160元